臺灣士林地方法院民事裁定
110年度司監宣字第25號
聲  請  人  戴韻華  
關  係  人  國軍退除役官兵輔導委員會臺北市榮民服務處 

法定代理人  董玉文  
上列聲請人聲請選任受監護宣告人之特別代理人事件，本院裁定
如下：
    主  文
選任國軍退除役官兵輔導委員會臺北市榮民服務處於受監護宣告
人戴克龍（男，民國00年00月00日生，身分證統一編號：Z00000
0000號）辦理被繼承人蘇明珠之遺產分割事宜時，為受監護宣告
人戴克龍之特別代理人。
聲請程序費用新臺幣壹仟元由受監護宣告人戴克龍負擔。
    理  由
一、聲請意旨略以：聲請人係受監護宣告人戴克龍之監護人，於
    民國110年6月5日戴克龍之配偶蘇明珠過世後，又與戴克龍
    同為蘇明珠之繼承人，依法不得代理其辦理蘇明珠之遺產分
    割事宜，爰請求選任戴克龍之特別代理人等語。
二、按監護人於監護權限內，為受監護宣告之人之法定代理人。
    監護人之行為與受監護宣告之人之利益相反或依法不得代理
    時，法院得因監護人、受監護宣告之人、主管機關、社會福
    利機構或其他利害關係人之聲請或依職權，為受監護宣告之
    人選任特別代理人，民法第1113條、第1098條定有明文。又
    民法第1098條第2項所定「依法不得代理」係採廣義解釋，
    包括民法第106條禁止自己代理或雙方代理之情形，以及其
    他一切因利益衝突，法律上禁止代理之情形而言。
三、經查：
　㈠聲請人之上開主張，業據提出本院110年度監宣字第303號聲
    請監護宣告事件民事裁定及確定證明書、戶籍謄本、繼承系
    統表、遺產稅免稅證明書、遺產分割協議書等件為證，堪認
    屬實。準此，聲請人既係戴克龍之監護人，又與其同為繼承
    人，若仍代理戴克龍分割蘇明珠之遺產，將形成自己代理之
    情形，應為法律所禁止，足認有為受監護宣告人選任特別代
    理人之必要。
　㈡聲請人雖建議選任關係人邱武傳或邱俊雄為戴克龍之特別代
    理人，然邱武傳及邱俊雄分別為繼承人戴莉蕙之兒子與配偶
    ，有戶籍謄本在卷可稽，則其等就蘇明珠之遺產分割事宜，
    如擔任受監護宣告人戴克龍之特別代理人，恐難期待能超脫
    戴莉蕙之利益考量而獨立維護戴克龍之利益，自不宜選任其
    等擔任特別代理人。又聲請人稱監護宣告人戴克龍係於年少
    時隻身由大陸地區來臺，在臺無其他親屬，而被繼承人蘇明
    珠雖有兄弟姊妹，然均已失聯、死亡或健康狀況不佳，另聲
    請人之表兄弟姊妹則均居住於中南部，且自小與聲請人即甚
    少聯絡，現已完全無聯絡，無其他親屬得為適當人選，有聲
    請人之陳報狀及本院111年2月21日非訟事件筆錄在卷可參。
　㈢本院審酌戴克龍之親屬中無得為特別代理人之適當人選，而
    戴克龍為國軍退除役官兵輔導委員會臺北市榮民服務處服務
    照顧之榮民，有該處111年4月6日北市榮服字第1110004090
    號函在卷足憑，故國軍退除役官兵輔導委員會臺北市榮民服
    務處與戴克龍有利害關係，且為具有公信力之政府機構，如
    出任戴克龍之特別代理人，代理其辦理蘇明珠所留遺產之協
    議分割事宜，應足保護戴克龍之最佳利益，更能避免不必要
    之爭端，並獲得聲請人及相關親屬之信任，且國軍退除役官
    兵輔導委員會臺北市榮民服務處亦同意擔任戴克龍之特別代
    理人，有上開函文在卷足憑，因認本件選任國軍退除役官兵
    輔導委員會臺北市榮民服務處擔任戴克龍之特別代理人為適
    當，爰裁定如主文所示。又本件特別代理人就任後，應依法
    並為保護受監護宣告人之最佳利益，以善良管理人之注意義
    務執行其職務，併予敘明。
四、依家事事件法第164條第2項，裁定如主文。
五、如不服本裁定，應於裁定送達後10日內，以書狀向本院提出
    抗告狀，並繳納抗告費新臺幣1,000 元。
中　　華　　民　　國　　111 　年　　4 　　月　　13　　日
                  
　　　　　　　　　家事庭司法事務官